臺灣臺南地方法院民事判決
111年度訴字第1262號
原      告  王禹皓（原名：王宇浩）   

被      告  蔡侑辰  
訴訟代理人  林聖智  
上列當事人間請求損害賠償事件，經本院於民國111年9月23日言
詞辯論終結，判決如下：
    主  文
被告應給付原告新臺幣陸拾捌萬元。
訴訟費用由被告負擔。
本判決於原告以新臺幣貳拾叁萬元供擔保後，得假執行。但被告
如以新臺幣陸拾捌萬元為原告預供擔保，得免為假執行。
    事實及理由
一、原告主張：緣原告前於民國110年12月22日，因友人介紹投
    資網站「宏達資本」有提供股市操盤服務，以通訊軟體LINE
    結識真實姓名年籍不詳，顯示名稱為「陳茜兒Alice」之人
    ，對原告佯稱有投資獲利之投資機會，原告不疑有他，於11
    0年12月29日自其名下中國信託商業銀行右昌分行帳戶臨櫃
    匯款新臺幣（下同）680,000元至被告所有臺灣銀行安南分
    行帳戶（戶名：蔡侑辰；帳號末5碼為57832號，下稱系爭帳
    戶）。嗣原告在網路發現有人因相同管道受騙，察覺有異，
    報警處理始循線查獲被告。被告前因涉犯刑法第339條第1項
    詐欺取財罪嫌雖經臺灣臺南地方檢察署（下稱臺南地檢署）
    檢察官為不起訴處分（本院按：偵查案號為111年度偵字第9
    195號、111年度偵續字第64號，下稱另案，偵查過程詳如後
    述），但仍有未善盡管理系爭帳戶之重大過失，不法侵害被
    告權利。為此，依民法第184條第1項前段規定提起本件訴訟
    等語。並聲明：㈠被告應給付原告680,000元；㈡願供擔保，
    請准宣告假執行。
二、被告則以：固不爭執原告曾匯款680,000元至被告名下之系
    爭帳戶，惟系爭帳戶於上開匯款時間並非伊使用。被告係11
    0年間於網路交友軟體「探探」結識真實姓名年籍不詳，自
    稱「高宇翔」之人（下稱高宇翔），雙方以通訊軟體Telegr
    am及LINE相互聯絡，認識約3個月後發展為男女朋友關係；
    又因「高宇翔」對被告佯稱從事投資理財工作，於交往約2
    個月後，告知被告有資金需求，有1筆投資保證獲利，但公
    司職員不能投資，故向被告借用系爭帳戶使用，被告基於情
    感上之信賴，始依「高宇翔」指示告知系爭帳戶之帳號、密
    碼（惟仍保有存摺及提款卡），約2日後系爭帳戶即被通報
    列為警示帳戶迄今。「高宇翔」除精心編制話術，博取被告
    信任，甚至邀約被告加入LINE聊天群組，介紹自稱「定宇」
    之人教導被告投資，討論開戶、匯款及基金代操，以鞏固「
    高宇翔」從事投資工作之假象；此等網路男蟲針對未婚、單
    身女子之計畫性詐騙，被害人不乏有高學歷、收入優渥或具
    相當社會經驗之人，依被告智識難以勝防，自無過失可言。
    被告未獲任何利益，上開行為業經檢察官另案為不起訴處分
    等語置辯。並聲明：㈠原告之訴駁回；㈡如受不利判決，願供
    擔保，請准宣告免為假執行。
三、得心證之理由：
　㈠按因故意或過失，不法侵害他人之權利者，負損害賠償責任
    ；數人共同不法侵害他人之權利者，連帶負損害賠償責任。
    民法第184條第1項前段、第185條第1項前段分別定有明文。
    次按因過失不法侵害他人之權利者，固應負損害賠償責任。
    但過失之有無，應以是否怠於善良管理人之注意為斷者，茍
    非怠於此種注意，即不得謂之有過失；民法上所謂過失，以
    其欠缺注意之程度為標準，可分為抽象過失、具體過失及重
    大過失三種。應盡善良管理人之注意而欠缺者為抽象過失(
    即依交易上一般觀念，認為有相當知識經驗及誠意之人應盡
    之注意)；應與處理自己事務為同一注意而欠缺者為具體過
    失；顯然欠缺普通人之注意者為重大過失（最高法院19年上
    字第2746號判例、96年度台上字第1649號判決、42年台上字
    第865號判例意旨參照）。又所謂共同侵權行為，係指數人
    共同不法對於同一之損害，與以條件或原因之行為。加害人
    於共同侵害權利之目的範圍內，各自分擔實行行為之一部，
    而互相利用他人之行為，以達其目的者，仍不失為共同侵權
    行為人，而應對於全部所發生之結果，連帶負損害賠償責任
    ；共同侵權行為人間不以有意思聯絡為必要，數人因過失不
    法侵害他人之權利，茍各行為人之過失行為，均為其所生損
    害之共同原因，即所謂行為關聯共同，亦足成立共同侵權行
    為（最高法院78年度台上字第2479號、87年度台上字第957
    號判決意旨參照）。
  ㈡原告主張其因於通訊軟體LINE結識真實姓名年籍不詳，顯示
    名稱為「陳茜兒Alice」之人，對其佯稱有投資獲利之投資
    機會，於110年12月29日臨櫃匯款680,000元至系爭帳戶等情
    ，業據原告於另案偵查時指訴明確，且為被告於本院審理時
    所不爭執（見本院卷第36頁），核其性質，應屬民事訴訟法
    第279條第1項之自認，依同條項後段之規定，即生無庸舉證
    之效力，自堪信原告之主張為真實。嗣被告涉犯之另案刑事
    部分，業經臺南地檢署檢察官於111年3月28日以111年度偵
    字第4937號、第7453號為不起訴處分，嗣因訴外人即另案告
    訴人潘宜婷不服聲請再議，經臺灣高等檢察署臺南檢察分署
    檢察長以111年度上聲議字第716號命令發回臺南地檢署續查
    ，仍經該署檢察官於111年5月19日以111年度偵字第9195號
    、111年度偵續字第64號為不起訴處分確定，亦據本院依職
    權調取另案偵查卷宗核閱無訛。此部分事實，先堪認定。
　㈢被告雖否認有何管理金融帳戶之疏失，並以前揭情詞置辯，
    而民法第184條第1項前段規定構成侵權行為之過失，依前開
    說明，係指抽象輕過失即欠缺善良管理人之注意義務，此部
    分原告主張被告具有重大過失（見本院卷第35頁），與構成
    要件尚有不符，尚有誤會，本件被告究竟是否應負侵權行為
    損害賠償責任，應回歸被告管理其名下之系爭帳戶，是否有
    欠缺交易上一般觀念認為有相當知識經驗及誠意之人應盡之
    注意程度。此種善良管理人注意義務之標準，固然可能因為
    侵害行為或事務其性質、加害手法、規範保護之法益、防免
    損害發生所須支出之成本有別，在不同之侵害態樣中有所浮
    動，但終為一「抽象」之標準，應以「客觀」之注意能力而
    非以「主觀（即行為人自身之能力與知識程度）」之注意能
    力為斷（最高法院91年度台上字第2139號判決意旨亦同此見
    ），自無從因被告抗辯伊因「高宇翔」話術與其交往，成為
    男女朋友，當下陷入愛情漩渦等節（見本院卷第23頁，另案
    偵續64號卷第36頁，偵4937號卷第6頁背面）是否為真而有
    所不同，否則無異係將被告之注意義務減輕至「處理自己事
    務（即具體輕過失）」之程度，亦與民法第184條第1項之過
    失要件不符。基此：
　⒈衡以現今社會大眾均可辦理金融帳戶存摺、提款卡使用，如
    無正當理由，實無取用他人帳戶使用之必要，且金融帳戶資
    訊事關個人財產權益之保障，其專有性甚高，一般人均有防
    止他人任意使用之認識，縱有特殊情況偶需交付他人使用，
    亦必深入瞭解用途及合理性始予提供。況各類形式利用電話
    或電腦網路進行詐騙，並收購人頭帳戶規避執法人員之查緝
    ，掩飾、確保因自己犯罪所得財物之事例，無日無時在平面
    、電子媒體經常報導，且經警察、金融機關在各公共場所以
    防騙文宣或網路警語反覆宣導，應為社會大眾所周知，則一
    旦金融帳戶如落入不明人士手中，即有被利用作為財產犯罪
    相關工具之高度可能，此已為吾人依一般生活認知所易於體
    察之常識，應無可議。
　⒉被告雖辯稱其亦為被害人，基於信賴關係才將系爭帳戶之帳
    號、密碼告知「高宇翔」等語。然，依被告於審理時所述：
    「（問：從你們認識到交往經過多少時間？）3個多月。（
    問：從交往到給他帳戶密碼經過多久？）大概2個多月。（
    問：在這5到6個月你都沒有見過他本人？）沒有。（問：你
    也不知道跟你對話的人是否為照片上的人？）不知道。他都
    用一些甜言蜜語的話。（問：有無講過電話？）有。（問：
    有無視訊過？）有要求，但他說在公司不能視訊。（問：有
    無說誰要去找誰？）我有要求，但他都用一些理由推卻。」
    等語（見本院卷第37頁至第38頁）。換言之，被告在將系爭
    帳戶之帳號、密碼告知「高宇翔」之前，從未親自與「高宇
    翔」會面，縱被告自認處在交往關係之中，但從客觀角度之
    第三人看來，該自稱為「高宇翔」之人於現實上是否存在，
    顯然不無疑問；另被告於偵查時所稱：「對方自稱在臺北擔
    任投資理財的工作，並跟我說他是公司職員不能投資」等語
    （見另案偵字第4937號卷第6頁背面），惟所謂「投資公司
    員工是否不能參與公司投資」乙節，是否與金融界實務相符
    ，被告大可先向「高宇翔」詢問該公司名稱為何，再透過網
    路或其他公開資訊管道加以核實，並非須高度之智識程度、
    社會經歷或技術門檻始能達成，亦不致對被告認知之「雙方
    情感」有所破壞。況被告自陳行為時已年滿27歲，為大學企
    業管理系畢業之人，且有從事服務業及在工廠工作之經驗（
    見本院卷第36頁），而被告在告知「高宇翔」關於系爭帳戶
    之帳號、密碼前，尚曾依「高宇翔」之指示將帳戶現有餘額
    轉出（見本院卷第38頁至第39頁），足徵被告對於金融帳戶
    之專有性，一旦告知帳號、密碼將等同全然移轉支配等節均
    瞭然於心，自不能以其身陷愛情漩渦，推諉上情不知，作為
    其無法注意之藉詞。
　⒊據此，被告雖以其難以勝防，否認有何過失，但依被告將系
    爭帳戶使用權移轉予「高宇翔」前之防免措施，可謂幾近於
    零，以交易上之一般觀念及生活經驗觀察，顯然被告僅係「
    不為」注意，而非「不能」注意，與善良管理人之注意程度
    存有相當落差，縱被告再有於本案提出其他實務見解及於另
    案偵查時提出對話紀錄，且即便被告確係遭「高宇翔」所利
    用，並有於系爭帳戶通報列為警示帳戶後向「高宇翔」質問
    或循線報案（見另案偵續64號卷第177頁），惟其同為被詐
    騙之被害人，乃出於顯可歸責於自己之事由，無解其過失之
    認定。且被告與「高宇翔」所屬之詐騙集團成員間，固無證
    據證明有共同犯意聯絡，但所謂行為關聯共同，係指共同致
    成損害結果之行為，不以意思聯絡為必要，數個過失行為已
    足以成立，「故意」及「過失」之行為間自無不可，此為當
    然之解釋。原告依民法第184條第1項前段、第185條第1項前
    段，請求被告與「高宇翔」所屬之詐騙集團成員對所受全部
    損害連帶負有賠償責任，應屬有據；此與另案偵查之認定並
    未矛盾，況檢察官所為之不起訴處分，本無拘束民事訴訟之
    效力（最高法院41年台上字第1307號民事判例意旨參照），
    本院自仍有獨立認事用法之權，僅須就另案之調查結果於全
    辯論意旨一併斟酌，附此敘明。
四、綜上所述，原告依民法第184條第1項前段規定，請求被告給
    付680,000元，為有理由，應予准許。
五、本件事證已臻明確，兩造其餘攻擊防禦方法及舉證，核與判
    決結果均無影響，爰不另一一論述。
六、兩造分別陳明願供擔保請求宣告假執行及免為假執行，經核
    均無不合，爰依民事訴訟法第390條第2項、第392條第2項規
    定，分別酌定如主文第3項所示相當之擔保金額宣告之。
七、據上論結，本件原告之訴為有理由，依民事訴訟法第78條、
    第390條第2項、第392條第2項，判決如主文。
中　　華　　民　　國　　111 　年　　10　　月　　7 　　日
                  民事第三庭    法  官　  徐安傑 
以上正本係照原本作成。
如不服本判決，應於送達後20日內向本院（臺南市○○路0段000號
）提出上訴狀（須按他造當事人人數附繕本）。
如委任律師提起上訴者，應一併繳納上訴審裁判費。
中　　華　　民　　國　　111 　年　　10 　　月　　7　　日
                                書記官     彭蜀方